臺灣士林地方法院民事判決　　　　　　　 93年度訴字第794號
原　　　告　旭揚熱導股份有限公司
法定代理人　乙○○
訴訟代理人　吳麒律師
複　代理人　許永昌律師
被　　　告　耕宇股份有限公司
法定代理人　甲○○
訴訟代理人　李耀馨律師
上列當事人間給付買賣價金事件，本院於中華民國94年7 月19日
言詞辯論終結，判決如下：
    主  文
被告應給付原告新台幣捌拾玖萬肆仟零玖拾元，及自民國九十三
年八月五日起至清償日止，按年息百分之五計算之利息。
原告其餘之訴駁回。
訴訟費用由被告負擔五分之三，餘由原告負擔。
本判決第一項於原告以新台幣參拾萬元為被告供擔保後，得假執
行。但被告如於假執行程序實施前，以新台幣捌拾玖萬肆仟零玖
拾元為原告預供擔保，得免為假執行。
原告其餘假執行之聲請駁回。
    事實及理由
一、本件被告耕宇股份有限公司（下稱被告）之法定代理人於起
    訴後已由吳樂群變更為甲○○，被告於民國93年12月23日具
    狀聲明由新任之法定代理人承受訴訟，經查於法尚無不合，
    自應准許，先予敘明。
二、原告起訴主張：被告於92年間陸續向原告訂購原告生產之散
    熱風扇（下稱風扇），原告自92年7 月起陸續製造並交貨於
    被告，惟被告自92年7 月起至同年12月止，已受領風扇而未
    支付貨款達新台幣（下同）2,201,849 元；另被告於92年11
    月19日訂購之散熱風扇1700片，被告僅受領其中之1000片，
    其餘700 片部分，被告並未依兩造交易慣例通知原告交貨，
    被告因受領遲延未提貨之貨款為253,890 元，爰依民法第36
    7 條之規定請求被告給付前開貨款2,455,739 元。至於被告
    辯稱使用風扇一段時間後，造成被告印刷電路板即PCB 翹曲
    ，DRAM受力不均勻，致連接DRAM與PCB 板上焊接錫點剝離，
    而有無法產生畫面之瑕疵，主張就已出售之螢幕顯示卡（下
    稱顯示卡）遭客戶退貨之損失與上開貨款中之894,090 元主
    張抵銷云云，因原告販售之風扇並非專為被告設計及生產，
    且前開情形之成因，是因為被告之PCB 板材長，其上主晶片
    即GPU 稍高，及被告事前未作評估和測試扣具（即風扇固定
    於PCB 之彈簧螺絲，PUSH PIN）拉力所造成，並非原告販售
    之風扇具有瑕疵。之後雖由原告以在風扇扣具上附加尼龍墊
    片方式加以解決，然該附加墊片之重工費用，亦是由被告支
    付，可見該等瑕疵並非原告出售之風扇所致。且被告未提出
    正確之退貨數量，其前開之主張抵銷，並無理由。被告另辯
    稱兩造已達成協議由原告以1,307,759 元買回被告遭客戶退
    貨之107 片顯示卡，就該金額亦得主張抵銷云云，是因為被
    告向原告表示希望將產品運回檢測，竟趁隙開立出貨單交予
    原告之司機即訴外人丙○○簽名，並將統一發票（下稱發票
    ）交由丙○○攜回原告公司，原告於發現後，已向被告反應
    ，迄至原告申報發票後，兩造仍就此多次溝通、爭執不休，
    可見兩造並無達成買回前開顯示卡之協議，縱令有買回之協
    議，被告主張之買回價格亦不合理。被告另辯稱原證2 即92
    年11月19日之訂購單已有交貨日期之記載，原告逾期未給付
    ，係給付遲延，被告已在93年8 月16日以答辯狀解除該部分
    之買賣，並於同月23日送達原告，原告自不能請求給付253,
    890 元之貨款云云，然依兩造交貨之慣例，均是由被告通知
    後，原告始行交貨，被告遲不通知原告交貨，自屬被告受領
    遲延，仍應給付該部分之貨款等語。並聲明：(一)被告應給付
    原告2,455,739 元，並自起訴狀繕本送達翌日起迄清償日止
    ，以年息百分之5 計算之利息。(二)願供擔保請准宣告假執行
    。
三、被告則以：對於原告請求之總金額並不爭執，只是原告主張
    被告受領遲延之253,890 元部分，反倒是原告給付遲延，因
    為依原告提出之原證2 之訂購單所載交易條件第2 項部分已
    有約定該次交貨之日期為92年12月10日，原告逾期未給付，
    係給付遲延，依該訂購單交易條件第2 項約定，被告已在93
    年8 月16日以答辯狀解除該部分之買賣，並於同月23日送達
    原告，則原告自不能請求給付該部分貨款253,890 元。另關
    於原告主張之1,307,759 元貨款部分，因被告已開立買受人
    為原告，金額為1,307,759 元之發票一紙，連同有遭客戶退
    貨之顯示卡，交由原告所派遣之司機丙○○取回，原告已依
    法申報，足認兩造已達成協議由原告以1, 307,759元買回被
    告之107 片顯示卡，則被告就該金額亦得主張與原告請求之
    貨款互相抵銷，原告自不能請求該部分貨款。又因原告於92
    年7 月之後陸續交付之4100片風扇，除522 片尚未加工外，
    其餘均由被告製成顯示卡出售，然因原告之該風扇具有瑕疵
    ，導致風扇與PCB 匹配不佳，在使用一段期間後，造成PCB
    板彎，使DRAM受力不均勻，致連接DRAM與PCB 上焊接錫點剝
    離，而有無法產生畫面之瑕疵，僅能報廢退貨，無法加以修
    繕，原告自應依民法第360 條及同法第227 條第2 項規定賠
    償被告之損害。被告現遭客戶退貨之顯示卡已有988 片（仍
    陸續增加中），扣除其中107 片顯示卡，已協議由原告買回
    抵銷貨款外，其餘881 片顯示卡，則請求就其中如被證3 之
    退貨資料總數301 片及退貨金額，扣除換貨2 片後之299 片
    ，折合新台幣加以計算之損害2,804,425 元（247x310 ＋50
    x185＋2x235=86290 ，前為數量，後為美金單價；86290x32
    .5=0000000）與原告請求之894,090 元之貨款範圍內主張抵
    銷等語。並聲明：(一)駁回原告之訴及假執行之聲請。(二)如受
    不利之判決，願供擔保請准宣告免為假執行。
四、兩造不爭執之事實：
  (一)被證1 被告開立買受人為原告，金額為1,307,759 元之發票
    、被證2 之電子郵件、被證3 客戶退貨資料、被證4 第一商
    業銀行外匯匯率及授信利率表、被證5 經濟部93年10月28日
    經授中字第09332945290 號函、被證6 顯示卡問題整理表、
    被證7 之電子郵件、被證8 風扇撞擊測試報告、被證9 電子
    郵件、被證10被告於93年6 月16日風扇扣具墊片之訂購單、
    被證11至13之電子郵件、被證14顯示卡出售發票（均影本）
    ，原告形式上均不爭執
  (二)原證2 被告向原告訂購風扇之訂購單、原證3 原告應收帳款
    明細、原證4 至8 之電子郵件，被告形式上均不爭執。
  (三)被告顯示卡有板彎及連接DRAM與PCB 上焊接錫點剝離現象，
    原告不爭執。
  (四)被告對於原告請求之貨款總金額亦不爭執。
五、協商兩造之爭點：
  (一)原告風扇是否針對被告顯示卡所設計而出售給被告？
  (二)顯示卡板彎無法產生畫面與原告風扇有何關係？
  (三)原證2 之92年11月19日訂購單關於700 片風扇是原告給付遲
    延還是被告受領遲延？
  (四)90年10月21日被告開立之107 片顯示卡發票是否由原告買回
    ？
  (五)被告顯示卡退貨數量及主張抵銷之金額？
六、得心證之理由：
  (一)查被告辯稱原告出售之風扇係針對被告要求之規格所設計等
    情，業據被告提出被證2 即原告員工所寄發被告之電子郵件
    所附之電子檔、被證9 即被告員工寄發原告關於風扇規格之
    電子郵件為證，並舉證人即被告員工丁○○於本院訊問時之
    證詞為佐，然被證2 電子郵件所附電子檔資料所示，僅是原
    告4 種產品之外觀圖，並非標示內部零件規格、尺寸之結構
    組合圖，尚難認為係被告所謂之「設計稿」。惟參酌原告不
    否認有收受被證9 被告就欲購買之風扇所要求關於熱阻、噪
    音、價格、材質、LED 燈、字樣及顏色等規格，核與證人丁
    ○○所述「（答）‧‧風扇因為這產品是公版，有先請廠商
    提出圖樣再送樣品來作初步測試，我們再提出我們得規格需
    求來給他們參考，以這大致的規格來作設計，我們是委託原
    告公司設計‧‧。（問）剛才證人證述說有把規格及訴求提
    供給原告公司設計，這是否有相關往來資料可以提供出來？
    （答）有電子郵件。」等語（見本院94年3 月10日言詞辯論
    筆錄第3 頁、第4 頁）相符，自堪信原告出售被告之風扇確
    實係依被證9 所述關於熱阻、噪音、價格、材質、LED 燈、
    字樣及顏色等規格加以設計製造後販售予被告。
  (二)按「物之出賣人，對於買受人應擔保其物依第373 條之規定
    危險移轉於買受人時，無滅失或減少其價值之瑕疵，亦無滅
    失或減少其通常效用或契約預定效用之瑕疵」、「買賣之物
    ，缺少出賣人所保證之品質者，買受人得不解除契約或請求
    減少價金，而請求不履行之損害賠償」、「因可歸責於債務
    人之事由，致為不完全給付者，債權人得依關於給付遲延或
    給付不能之規定行使其權利。因不完全給付而生前項以外之
    損害者，債權人並得請求賠償。」民法第354 條、第360 條
    前段、第227 條固分別有明文規定。惟按民事訴訟法第277
    條前段規定：「當事人主張有利於己之事實者，就其事實有
    舉證之責任」，因此如買受人受領買賣標的物後，主張物有
    瑕疵、欠缺保證之品質或有不依債之本旨給付等事由，而出
    賣人否認時，自應先由買受人就前開事由存在之事實，負舉
    證之責，必須證明其為真實後，出賣人就其否認之事實，始
    負證明責任。本件被告係向原告購買風扇（含扣具），安裝
    於顯示卡上，因被告主張安裝於顯示卡之風扇及扣具有瑕疵
    ，為出賣人即原告所否認，則被告自應由被告就所購買之風
    扇及扣具存在瑕疵之事實，負舉證責任。經查，被告辯稱因
    原告設計生產告之風扇具有瑕疵，導致風扇與PCB 匹配不佳
    ，在使用一段期間後，造成PCB 板彎，使DRAM受力不均勻，
    致連接DRAM與PCB 上焊接錫點剝離，而有無法產生畫面之瑕
    疵，遭客戶將出售之顯示卡退貨等情，固提出被證3 之客戶
    退貨資料、被證6 顯示卡問題整理表及被證13原告員工之電
    子郵件內容為佐。然依兩造所不爭執被證6 之顯示卡問題整
    理表第11點係表示：「目前國外客退品已有發生DRAM下方的
    PAD （即焊接錫點）脫落剝離現象（U5/U13）此兩元件位置
    恰好是板翹（彎）後最貼近HEAT SINK ，因此懷疑是機構碰
    撞加板翹所引起‧‧」，而同表第3 點則就板翹之情形表示
    ：「因PCB 板材長，加上PUSH PIN皆在HEAT SINK 周圍，且
    直接扣在PCB 上，由於GPU 有稍高（懷疑凹槽銑的不夠深/
    但銑深點螺絲又將頂到HEAT  SINK）已造成些微板翹情形，
    加上跨距長又在PUSH PIN的拉力下，將造成PCB 翹曲情形更
    嚴重。」，由此開知，被告主張遭客戶退貨之顯示卡均是因
    為PCB 板彎及連接DRAM與PCB 上焊接錫點剝離，而有無法產
    生畫面之瑕疵。如於顯示卡未生產前，可由風扇扣具上附加
    墊片方式解決前開瑕疵，亦據證人丁○○證述甚詳（見同上
    筆錄第4 頁）。惟關於原告出售被告之風扇僅是依被證9 之
    被告要求關於熱阻、噪音、價格、材質、LED 燈、字樣及顏
    色等規格加以設計製造後販售予被告而已，並無就風扇凹槽
    深度或扣具應具何種效用加以規範，因此不能認原告出售之
    風扇（含扣具）係為被告顯示卡量身定作所設計之產品。此
    可從兩造於板彎發生後以在風扇扣具上附加墊片方式重工之
    費用，並非如被告所述係原告所支出已可得知，蓋依證人丁
    ○○證述：「板彎情形是經過出貨二、三個月才發生，當初
    測試並沒有馬上發現（同上筆錄第3 頁）」，而本件被告係
    自92年7 月起陸續訂貨，自不可能以被證10之93年6 月16日
    訂購單所載之風扇扣具墊片，作為原告為改善板彎支出墊片
    之費用。亦即若被告係委託原告「設計」適用於顯示卡之風
    扇，且因風扇設計不良造成顯示卡有瑕疵損害，則原告理應
    負責重工修繕，然依原告提出被告所不爭執之原證3 號倒數
    第1 、2 、5 、6 之銷貨單及發票可知，於PUSH PIN附加尼
    龍墊片之重工費用，而係由被告付費，是若該等瑕疵係原告
    產品所致，原告理應負責修繕，又豈會向被告收取所謂「重
    工費用」？從而，被告以原告事後之重工，推論顯示卡之瑕
    疵係原告風扇（含扣具）所致，不足採信。應認定PCB 之所
    以發生翹曲情形，係因被告之PCB 板材長，而PCB 上之GPU
    稍高已然造成些微板翹情形，再因被告事前未評估、測試PU
    SH PIN（即將風扇固定於被告PCB 之彈簧螺絲）的拉力所造
    成，與原告之風扇或扣具無關。至於被告另指因原告風扇凹
    槽銑的不夠深（但銑深點螺絲又將頂到HEAT SINK）， 加上
    原告事前未評估、測試PUSH PIN的拉力，以致被告PCB 發生
    翹曲情形」云云，被告於訂購風扇前既未提出凹槽深度應如
    何之規範，已如前述，自不能於購買後再加以質疑，蓋原告
    風扇依被證9
    原告產品SAMPLE予以測試，若被告測試結果符合其之期待始
    會向原告下單，此觀被證9 之電子郵件第7 點載明被告要求
    原告於92年5 月5 日交付5 套SAMPLE以供測試等語自明，而
    非被告指稱原告之風扇是由原告測試。因此，從被告所提之
    現存證據，既不足證明遭客戶退貨之顯示卡與原告出售之風
    扇或扣具間有因果關係存在，自不能認定顯示卡板彎無法產
    生畫面與原告出售之風扇有何關係。
  (三)依兩造均不爭執之原證2 即92年11月19日之訂購單所載交易
    條件第2 項部分係約定：「承製廠商（即原告）須確實遵守
    本訂購單之交期，或（即被告）採購處電話或書面通知調整
    之交期，倘有延誤情形者，每逾一日扣除該批款百分之1 。
    且買方可以取消一部份或全部訂貨。」等語，雖原告主張依
    兩造交貨之慣例，均是由被告通知後，原告始行交貨，被告
    遲不通知原告交貨，自屬被告受領遲延云云，然被告已否認
    有原告所謂「交貨之慣例」存在，原告迄未舉證已實其說，
    自難採信。又原告亦未證明被告採購處有以電話或書面通知
    調整交貨期日，因此原證2 之92年11月19日訂購買賣之交貨
    日期即應是該訂購單上所載之92年12月10日，原告逾期迄未
    給付風扇，係給付遲延。因此被告依訂購單交易條件第2 項
    之約定於93年8 月16日以答辯狀解除該部分之買賣，已於同
    月23日送達原告，則兩造間於原證2 之92年11月19日訂購買
    賣契約已生解除效力，原告再依該訂購單之買賣契約訴請被
    告求給付貨款253,890 元，並無理由。
  (四)按給付之訴固應由原告先負舉證責任，然若原告主張之債權
    額，被告不為否認，而另以有清償抵銷或免除等債之消滅原
    因為抗辯者，其舉證責任，即應由被告負之。關於被告辯稱
    已就原告請求之1,307,759 元貨款部分主張抵銷等語，業據
    被告提出原告所不否認之被證1 發票1 紙為證，而該發票係
    被告開立買受人為原告，金額為1,307,759 元之發票，已連
    同被告遭客戶退貨之107 片顯示卡，交由原告所派遣之司機
    丙○○取回，且原告也已依營業稅法申報等情，亦為原告所
    不爭執，自堪認兩造已就107 片顯示卡達成買回之合意，雖
    原告辯稱僅是派遣司機丙○○將顯示卡運回檢測，於知悉發
    票後有向被告反應，也未授權丙○○授權代表原告與被告協
    商買回事宜，在申報發票前後亦多次與原告溝通，不能認為
    兩造有達成原告買回被告107 片顯示卡之協議，且買回之價
    格也不合理云云。然查，兩造間縱有多次溝通行為，如原告
    自認無買賣合意之情形下，又為何於明知司機丙○○所交付
    之被告開立之已記載原告為買受人之發票後，再持之依營業
    稅法為申報稅捐之行為呢？原告辯稱兩造未就107 片顯示卡
    達成買回之合意，顯不合一般常情，不能足採。又關於買回
    之價格是否合理，如契約雙方已互相同意或可認為默示同意
    ，自不能事後再加以質疑，故原告辯稱買回價格不合理，亦
    不足採。因此被告主張就原告買回107 片顯示卡之貨款1,30
    7, 759元與原告請求之貨款1,307,759 元互相抵銷，自有理
    由，原告自不能再向被告請求該部分貨款。
  (五)被告所提之現存證據，既不能證明遭客戶退貨之顯示卡與原
    告出售之風扇貨或扣具有何因果關係存在，則縱令被告出售
    之顯示卡確實有遭客戶退貨而造成損害，亦不能對原告主張
    之貨款互為抵銷。因此被告主張與原告請求之894,090 元之
    貨款範圍內主張抵銷，即屬無據。
七、綜上所述，原告依民法第367 條之規定，請求之貨款253,89
    0 元部分，因該部分之買賣契約業經被告解除，以及1,307,
    759 元部分，因被告主張與原告買回契約應付之同額貨款互
    相抵銷後，該二部分之請求均無理由。惟原告另請求被告給
    付貨款894,090 元部分，因被告主張抵銷不生效力，自得請
    求被告給付894,090 元及自起訴狀繕本送達翌日（即93年8
    月5 日）起至清償日止，按年息百分之5 計算之利息，而逾
    此數額之請求，則屬無據，應予駁回。
八、兩造均陳明願供擔保請為宣告假執行或免為假執行，關於原
    告勝訴部分，經核均與規定相符，爰分別酌定如主文所示之
    擔保金額准許之。至原告敗訴部分，其假執行之聲請已失所
    附麗，應予駁回。
九、因本案事證已臻明確，兩造其餘主張陳述及所提之證據，均
    毋庸再予審酌，附此敘明。
十、據上論結，本件原告之訴為一部有理由，一部無理由，依民
    事訴訟法第79條、第390 條第2 項、第392 條，判決如主文
    。
中　　華　　民　　國　　94　　年　　8 　　月　　17　　日
                  民事第二庭  法  官  林政佑
以上正本證明與原本無異。
如對本判決上訴須於判決送達後20日內向本院提出上訴狀。
中　　華　　民　　國　　94　　年　　8 　　月　　26　　日
                              書記官  楊錫芬
